【裁判字號】    92,上訴,877
【裁判日期】    920702
【裁判案由】    強盜
【裁判全文】
臺灣高等法院高雄分院刑事判決                    九十二年度上訴字第八七七號
    上  訴  人
    即  被  告  乙○○
    選任辯護人  何曜男律師
右上訴人因強盜案件，不服臺灣高雄地方法院九十二年度訴字第一三五號中華民國九
十二年三月三十一日第一審判決（起訴案號：臺灣高雄地方法院檢察署九十一年度偵
字第二五六○九號），提起上訴，本院判決如左：
      主  文
上訴駁回。
      事  實
一、乙○○基於概括之犯意，與某不詳年籍姓名之成年男子共同意圖為自己不法之所
    有，於民國九十一年十月二日凌晨一時三十分許，由乙○○騎乘其所有車牌號碼
    ＫＥ八－二三六號重型機車附載該不詳姓名暨年籍之人，在高雄市○鎮區○○路
    一二六巷口，見甲○○單獨一人在巷內徒步行走，由乙○○在巷口把風接應，而
    由該不詳姓名年籍之人騎乘上開機車駛近甲○○處下車，由後方徒手毆打甲○○
    之後腦、背部，再以腳踹之，並向甲○○表明強盜之意，以此強暴之方式，致甲○○倒地受傷（傷害部分未據告訴）不能抗拒而交付皮包一只（內有新臺幣（下
    同）一萬五千元、ＡＬＣＡＴＥＬ牌行動電話一支、身分證、健保卡、勞保卡、
    高雄企業商業銀行金融卡一張（卡號00000000000000號）等）予
    該不詳姓名年籍之人，得手後二人旋共乘上開機車迅速逃逸。
二、乙○○與陳永展（未經檢察官起訴）共同基於意圖為自己不法之所有之犯意聯絡
    及行為分擔，乙○○並承前開同一之概括犯意，於九十一年十一月十日凌晨三時
    三十分許，由乙○○騎乘上開機車附載陳永展，在高雄市○○區○○路一００號
    前，見丙○○一人在前徒步行走，由陳永展下車一手持乙○○所有並交付客觀上
    可供兇器使用之機車大鎖一個作勢欲毆打丙○○，另一手拉住丙○○側背之皮包
    ，並喝令丙○○將皮包交出，以此強暴脅迫之方式，至丙○○不能抗拒而交付皮
    包一只（內有現金一萬五千元、摩拖羅拉牌Ｖ７０型行動電話一支、三星牌Ａ２
    ８８型行動電話一支、信用卡二張、金融卡、提款卡各一張、身分證、駕照、健
    保卡等物），乙○○則在上開機車上等候接應，得手後，二人旋共乘上開機車迅
    速逃逸。嗣因乙○○將所共同強盜丙○○所有之摩拖羅拉牌Ｖ７０型行動電話一
    支，委由不知情之友人陳蓓璇以六千五百元之價格，售予不知情之盧燈發，經警
    依該行動電話之序號，而於九十一年十一月十八日下午九時三十分許，在高雄縣
    鳳山市○○路四二六號循線查獲乙○○。並於九十一年十一月十九日上午九時三
    十分許，由乙○○帶同警方至高雄縣鳳山市○○○路十七巷二號其住處，起出甲○○所有之上開高雄企業商業銀行之金融卡一張，始知上情。
三、案經高雄市政府警察局移送臺灣高雄地方法院檢察署檢察官偵查起訴。
      理  由
一、訊據上訴人即被告乙○○矢口否認有何強盜之犯行，辯稱：被告與陳永展行搶時
    ，有告知陳永展不得傷害人，只要用搶奪之方式即可，不知陳永展竟用強盜之方
    式，強取他人之財物。且第二次行為時之機車大鎖，係陳永展欲行搶時自己拿走
    ，並非被告所交付云云。
二、經查：
（一）右揭犯罪事實，業據被害人甲○○、丙○○迭於警訊及原審法院調查程序中指
      述綦詳，並經證人陳蓓璇、盧黃淑妍（即盧燈發之母）分別於警訊及原審法院
      調查程序中證述明確，且有贓物認領保管單二紙附卷可稽。
（二）按共同正犯之所以應對其他共同正犯所實施之行為負其全部責任，以就其行為
      有犯意之聯絡為限，若他犯所實施之行為，超越原計畫之範圍，而為其所難預
      見者，則應僅就其所知之程度，令負責任，未可概以共同正犯論，此固有最高
      法院五十年台上字第一０六０號判例可資參照。惟查，被告乙○○於原審法院
      審理中已供承：伊與陳永展欲行搶被害人甲○○時，伊在巷口把風，至於陳永
      展欲如何搶隨便他等語（見原審法院九十二年三月二十七日審判筆錄），是被
      告雖非直接實施普通強盜犯罪構成要件之行為人，然其既事前即已決意行搶而
      在現場之巷口把風，且係於夜間對隻身獨行之女子下手，其目的既係在取得財
      物，且對於共同正犯該次犯行應實施之行為方法既未限制，則難認共犯所實施
      之強盜行為，已超越其與共同正犯原計畫之範圍，而為其所難預見，自應對他
      共同正犯所實施之普通強盜行為共同負責，被告就此所辯，尚非可採。
（三）次按，共同實施犯罪行為之人，在合同意思範圍以內，各自分擔犯罪行為之一
      部，相互利用他人之行為，以達其犯罪之目的者，即應對全部所發生之結果，
      共同負責，二十八年上字第三一一０號著有判例。證人陳永展於原審法院調查
      程序中結證稱：被告乙○○騎車搭載伊，見被害人丙○○一人在前徒步行走即
      騎近，由伊下車行搶，機車大鎖係被告乙○○拿給伊等語（見原審法院九十二
      年一月二十三日訊問筆錄），而被告與證人陳永展並無怨懟，為被告乙○○所
      自承在卷，證人陳永展自無設詞攀誣被告之可能，是被告既將機車大鎖交付證
      人陳永展，顯見其對於證人陳永展持機車大鎖強盜之行為有合同之犯意聯絡，
      雖其非直接實施加重強盜實行行為之人，然其利用證人陳永展之行為，以達其
      犯罪之目的，自無解於共同正犯之罪責。被告上開所辯，亦非可採。
（四）至被告雖對上開普通強盜之犯行供稱係與證人陳永展共同為之，然為證人陳永
      展所否認，並稱：該日伊在營區並未外出等語（見原審法院九十二年一月二十
      三日訊問筆錄），查證人連偉誠於警訊中證稱：伊為海軍登路戰車大隊運三中
      隊中尉輔導長，陳永展於九十一年十月一、二日均作息正常在營區裡面等語，
      並提出連上點名簿一紙為證，是應認該次普通強盜之犯行，非被告與證人陳永
      展所共同為之，而係被告與另不詳姓名年籍之人所共同為之，附此敘明。
（五）綜上所述，被告所辯，顯係事後卸責之詞，委無可採。本件事證明確，被告犯
      行洵堪認定。
三、按搶奪與強盜，雖同具不法得財之意思，然搶奪係乘人不備，公然掠取他人之財
    物，如施用強暴脅迫，至使不能抗拒而取其財物或令其交付者，則為強盜罪。強
    盜罪之強暴、脅迫，祇須抑壓被害人之抗拒或使被害人身體上、精神上，處於不
    能抗拒之狀態為已足，其暴力縱未與被害人身體接觸，仍不能不謂有強暴、脅迫
    行為；次按強盜罪所施用之強暴、脅迫手段，祇須足以壓抑被害人之抗拒，使其
    喪失意思自由為已足，縱令被害人實際無抗拒行為，仍於強盜罪之成立，不生影
    響，此有最高法院六十四年台上字第一一六五號、二十二年度上字第三一七號及
    三十年度上字第三二三號判例可資參照。查該姓名年籍不詳之男子徒手毆打被
    害人甲○○，至甲○○受傷倒地，施以足以壓制反抗力之有形力，已使甲○○達
    於不能抗拒之程度而交付財物，核其所為係犯刑法第三百二十八條第一項之普通
    強盜罪，公訴人認被告此部分係犯刑法第三百二十五條第一項之普通搶奪罪，尚
    有未洽，爰依法變更起訴法條。又機車大鎖一個，客觀上對於人之生命、身體有
    造成危害之危險，屬刑法第三百二十一條第一項第三款之兇器。被告將其所有之
    機車大鎖交付證人陳永展，由陳永展手持該機車大鎖作勢欲毆打被害人丙○○，
    另一手拉住丙○○側背之皮包，並喝令丙○○將皮包交出，應認亦施以足以壓制
    反抗力之有形力，已使丙○○達於不能抗拒之程度而交付財物，其強盜行為有刑
    法第三百二十一條第一項第三款之「攜帶兇器而犯之」情形，核其所為係犯刑法
    第三百三十條第一項之加重強盜罪，公訴人認被告此部分係犯刑法第三百二十六
    條第一項之加重搶奪罪，尚有未洽，爰依法變更起訴法條。被告與該姓名年籍不
    詳之成年男子間；被告與陳永展間，具有犯意聯絡及行為分擔，均為共同正犯。
    被告先後二次強盜犯行，時間緊接，所犯罪名相同，顯係出於概括之犯意為之，
    為連續犯，爰依刑法第五十六條之規定以刑法第三百三十條第一項之加重強盜罪
    論處，並加重其刑。
四、原審因依刑法第二十八條、第五十六條、第三百二十八條第一項、第三百三十條
    第一項、第三十七條第二項、第三十八條第一項第二款之規定，並審酌被告正值
    青壯，不圖上進，不思循合法正當途徑以獲致財富，率爾暴力強盜他人財物，危
    害社會治安甚鉅，惡性非輕，其犯後坦承部分犯行，及已與被害人甲○○達成和
    解，此有高雄縣鳳山市調解委員會調解書一份在卷可稽，及被害人等所受之損害
    等一切情狀，量處有期徒刑七年六月，並依被告其所犯強盜罪之性質，認有褫奪
    公權之必要，併宣告褫奪公權五年。及機車大鎖一支，為被告所有供其與陳永展
    共犯罪所用之物，業據被告供明在卷，雖未據扣案，然不能證明業已滅失，併依
    刑法第三十八條第一項第二款宣告沒收。認事用法，核無不合，量刑亦屬妥適。
    被告上訴意旨，仍執前詞，否認有強盜之犯意，指摘原判決不當，為無理由，應
    予駁回。
據上論結，應依刑事訴訟法第三百六十八條，判決如主文。
本案經檢察官王登榮到庭執行職務。
中    華    民    國      九十二      年      七      月     二   日
                              臺灣高等法院高雄分院刑事第九庭
                                  審判長法官  張明松
                                        法官  張盛喜
                                        法官  任森銓
右正本證明與原本無異。
如不服本判決應於收受本判決後十日內向本院提出上訴書狀，其未述上訴理由者，
並得於提起上訴後十日內向本院補提理由書狀（均須按他造當事人之人數附繕本)「
切勿逕送上級法院」。
                  書記官  施耀程
中    華    民    國      九十二      年      七      月     二   日
附錄：本案論罪科刑法條：
中華民國刑法第三百二十八條第一項：
意圖為自己或第三人不法之所有，以強暴、脅迫、藥劑、催眠術或他法，至使不能抗
拒，而取他人之物或使其交付者，為強盜罪，處五年以上有期徒刑。
刑法第三百三十條第一項：
犯強盜罪而有第三百二十一條第一項各款情形之一者，處七年以上有期徒刑。


司法院資訊處製作；財團法人民間司法改革基金會備份。
